臺灣高雄地方法院刑事判決　　　　　　　100年度訴字第883號
公　訴　人　臺灣高雄地方法院檢察署檢察官
被　　　告　朱有志
上列被告因違反毒品危害防制條例案件，經檢察官提起公訴（10
0 年度毒偵字第3221號），本院合議庭裁定由受命法官獨任進行
簡式審判程序，判決如下：
    主  文
朱有志施用第一級毒品，累犯，處有期徒刑玖月，扣案注射針筒
肆支均沒收之；又持有第二級毒品，累犯，處有期徒刑月，扣
案之第二級毒品甲基安非他命壹包（驗後淨重零點零捌玖公克）
沒收銷燬之；應執行有期徒刑拾壹月，扣案之第二級毒品甲基安
非他命壹包（驗後淨重零點零捌玖公克）沒收銷燬之，扣案注射
針筒肆支均沒收之。
    事  實
一、朱有志前因施用毒品案件，經本院裁定送觀察、勒戒後，認
    無繼續施用之傾向，於民國93年2 月25日執行完畢釋放。又
    於上開觀察、勒戒執行完畢釋放後5 年內，復因施用毒品案
    件，經本院以93年度訴字第2385號判決分別判處有期徒刑7
    月、3 月，應執行有期徒刑8 月確定。再於97年間因施用毒
    品案件，經本院以97年度審訴字第3302號判處有期徒刑7 月
    確定，於98年9 月5 日縮刑期滿執行完畢，猶不知悔改，於
    前揭觀察、勒戒執行完畢釋放後5 年內，再因犯施用毒品罪
    而遭判刑後，仍分別基於施用第一級毒品海洛因、持有第二
    級毒品甲基安非他命之犯意，於下列時間，分別為下列行為
    ：
  (一)基於施用第一級毒品海洛因之犯意，於100 年2 月28日晚間
    某時許，在其位於高雄市仁武區烏林里仁安一巷4 號之住處
    內，以將海洛因摻水置於針筒內注射之方式，而施用第一級
    毒品海洛因1 次。
  (二)基於持有第二級毒品甲基安非他命之犯意，於100 年2 月3
    日下午2 時許，在高雄市仁武區「灣內農會」前，以新臺幣
    （下同）500 元之代價，向真實姓名年籍不詳綽號「哥仔」
    之成年男子購買第二級毒品甲基安非他命1 包（毛重0.28公
    克，驗後淨重0.089 公克）而持有之。
  (三)嗣於100 年3 月2 日下午5 時30分許，因另涉竊盜案件在上
    址住處為警查獲，經警經得其同意搜索該住處2 樓房間，當
    場扣得上開第二級毒品甲基安非他命1 包（毛重0.28公克，
    驗後淨重0.089 公克）、預備供施用海洛因所用之注射針筒
    4 支，又經警採集其尿液送驗結果呈嗎啡之陽性反應，始悉
    上情。
二、案經高雄市政府警察局仁武分局報請臺灣高雄地方法院檢察
    署檢察官偵查起訴。
    理  由
一、本件被告朱有志所犯為死刑、無期徒刑或最輕本刑為3 年以
    上有期徒刑以外之罪，其於準備程序中就被訴事實為有罪之
    陳述，經法官告知簡式審判程序之旨，並聽取公訴人及被告
    之意見後，依刑事訴訟法第273 條之1 第1 項規定，裁定由
    受命法官獨任進行簡式審判程序。
二、上開犯罪事實，業據被告於本院審理時均坦承不諱，且其於
    100 年3 月2 日為警查獲時所採驗之尿液，經送往高雄市立
    凱旋醫院以GC/MS 方法（氣相層析/ 質譜儀法）檢驗，其結
    果確呈第一級毒品海洛因代謝後嗎啡之陽性反應，此有該醫
    院100 年4 月20日濫用藥物尿液檢驗報告1 紙附卷可稽（參
    偵卷第10頁）；又被告於上開時、地，為警扣得之甲基安非
    他命1 包（毛重0.28公克），經送檢驗結果，亦含第二級毒
    品甲基安非他命之成分（驗後淨重為0.089 公克），有高雄
    醫學大學附設中和紀念醫院100 年6 月28日檢驗報告在卷可
    按（參偵卷第28頁），此外，復有高雄市政府警察局仁武分
    局搜索扣押筆錄、扣押物品目錄表、尿液採證檢驗對照表及
    現場照片7 張等在卷可資佐證，足認被告上開自白，均核與
    事實相符，洵堪採為論罪科刑之依據。
三、按毒品危害防制條例於92年7 月9 日修正公布，自93年1 月
    9 日施行，其中第20條、第23條將施用毒品之刑事處遇程序
    ，區分為「初犯」及「5 年內再犯」、「5 年後再犯」，依
    其立法理由之說明：「初犯」，經觀察、勒戒或強制戒治後
    ，應為不起訴處分或不付審理之裁定；經觀察、勒戒或強制
    戒治執行完畢釋放後，「5 年內再犯」者，因其再犯率甚高
    ，原實施之觀察、勒戒及強制戒治既已無法收其實效，爰依
    法追訴或裁定交付審理。至於經觀察、勒戒或強制戒治執行
    完畢釋放後，「5 年後再犯」者，前所實施之觀察、勒戒或
    強制戒治已足以遮斷其施用毒品之毒癮，為期自新及協助其
    斷除毒癮，仍適用「初犯」規定，先經觀察、勒戒或強制戒
    治之程序。從而依修正後之規定，僅限於「初犯」及「5 年
    後再犯」二種情形，始應先經觀察、勒戒或強制戒治程序。
    倘被告於5 年內已再犯，經依法追訴處罰，縱其第3 次（或
    第3 次以上）再度施用毒品之時間，在初犯經觀察、勒戒或
    強制戒治執行完畢釋放5 年以後，已不合於「5 年後再犯」
    之規定，且因已於「5 年內再犯」，顯見其再犯率甚高，原
    實施觀察、勒戒或強制戒治，已無法收其實效，即應依該條
    例第10條處罰（最高法院95年第7 次刑事庭會議決定意旨、
    95年度台非字第65號刑事判決意旨參照）。查本件被告前因
    施用毒品案件，經本院裁定送觀察、勒戒後，認無繼續施用
    之傾向，於93年2 月25日執行完畢釋放。又於上開觀察、勒
    戒執行完畢釋放後5 年內，復因施用毒品案件，經本院以93
    年度訴字第2385號判決分別判處有期徒刑7 月、3 月，應執
    行有期徒刑8 月確定等情，有臺灣高等法院被告前案紀錄表
    1 份在卷可按，其於觀察、勒戒執行完畢釋放後5 年內，有
    再犯施用毒品之情事，揆諸上揭說明，雖本次施用海洛因之
    犯行距初犯經觀察、勒戒執行完畢釋放日已逾5 年，自應依
    法論罪科刑。是本件事證明確，被告上開施用第一級毒品、
    持有第二級毒品之犯行，均堪認定。
四、按海洛因係屬毒品危害防制條例第2 條第2 項第1 款所稱之
    第一級毒品，甲基安非他命為同條例第2 條第2 項第2 款所
    稱之第二級毒品，依法均不得施用、持有。故核被告所為，
    係犯毒品危害防制條例第10條第1 項之施用第一級毒品罪及
    同條例第11條第2 項之持有第二級毒品罪（被告持有甲基安
    非他命之數量未達純質淨重20公克以上）。其持有海洛因後
    ，進而施用，其持有之低度行為應被其施用之高度行為所吸
    收，不另論罪。又被告所犯上開二罪，犯意各別，行為互殊
    ，應予分論併罰。另被告於97年間因施用毒品案件，經本院
    以97年度審訴字第3302號判處有期徒刑7 月確定，於98年9
    月5 日縮刑期滿執行完畢等情，有臺灣高等法院被告前案紀
    錄表附卷可查，其於前開有期徒刑執行完畢後5 年內，故意
    再犯本件有期徒刑以上之罪，均為累犯，均應依刑法第47條
    第1項 之規定加重其刑。爰審酌被告前已因施用毒品案件經
    觀察勒戒後，本應徹底戒除毒癮，不料其竟仍繼續施用、持
    有毒品，且於施用第一級毒品經本院判刑7 月確定並執行完
    畢後，竟再犯本件犯行，均如前述，顯見其並無戒除毒害之
    決心，本不宜寬貸，惟念其於本院審理時終坦承犯行，且持
    有第二級毒品之行為尚未害及他人，又施用第一級毒品乃自
    戕一己之身體健康，並具有病患性人格之特質，其行為本身
    對社會所造成之危害並非直接、鉅大等一切情狀，分別量處
    如主文所示之刑，並定其應執行刑，以示懲儆。
五、扣案之注射針筒4 支，係被告所有，且為供其預備施用海洛
    因所用之物等情，業經被告自呈在卷（參本院二卷第14頁）
    ，爰依刑法第38條第1 項第2 款之規定，於被告所犯施用第
    一級毒品罪名項下宣告沒收之。另扣案之白色晶體1 包（毛
    重為0.28公克），經送鑑驗結果，確含第二級毒品甲基安非
    他命之成分（驗後淨重為0.089 公克），有高雄醫學大學附
    設中和紀念醫院100 年6 月28日檢驗報告在卷可考（參偵卷
    第28頁），爰依毒品危害防制條例第18條第1 項前段規定，
    於被告所犯持有第二級毒品罪名項下宣告沒收銷燬之，而其
    上之包裝袋應殘留有些微毒品，客觀上無法析離，應視同毒
    品併宣告沒收銷燬，至送驗耗損部分因已滅失，爰不另宣告
    沒收銷燬。
據上論斷，應依刑事訴訟法第273 條之1 第1 項、第284 條之1
、第299 條第1 項前段，毒品危害防制條例第10條第1 項、第11
條第2 項、第18條第1 項前段，刑法第11條、第47條第1 項、第
51條第5 款、第38條第1 項第2 款，判決如主文。
本案經檢察官陳登燦到庭執行職務。
中    華    民    國   100    年     9    月    9     日
                  刑事第十五庭   法  官   王俊彥
如不服本判決應於收受判決後10日內向本院提出上訴書狀，並應
敘述具體理由。其未敘述上訴理由者，應於上訴期間屆滿後20日
內向本院補提理由書(均須按他造當事人之人數附繕本)「切勿逕
送上級法院」。
以上正本證明與原本無異。
中    華    民    國   100    年    9     月    9     日
                                 書記官   黃園芳
附錄本案論罪法條：
毒品危害防制條例第10條
施用第一級毒品者，處6 月以上5 年以下有期徒刑。
施用第二級毒品者，處3 年以下有期徒刑。
毒品危害防制條例第11條
持有第一級毒品者，處3 年以下有期徒刑、拘役或新臺幣5 萬元
以下罰金。
持有第二級毒品者，處2 年以下有期徒刑、拘役或新臺幣3 萬元
以下罰金。
持有第一級毒品純質淨重十公克以上者，處1 年以上7 年以下有
期徒刑，得併科新臺幣1 百萬元以下罰金。
持有第二級毒品純質淨重二十公克以上者，處6 月以上5 年以下
有期徒刑，得併科新臺幣70萬元以下罰金。
持有第三級毒品純質淨重二十公克以上者，處3 年以下有期徒刑
，得併科新臺幣30萬元以下罰金。
持有第四級毒品純質淨重二十公克以上者，處1 年以下有期徒刑
，得併科新臺幣10萬元以下罰金。
持有專供製造或施用第一級、第二級毒品之器具者，處1 年以下
有期徒刑、拘役或新臺幣1 萬元以下罰金。